高雄高等行政法院判決　　　　　　　　　　　　　　　九十年度訴字第一八九九號
　　　　　　　　　　　　　　　.
　　原　　　告　王象建設股份有限公司
　　代　表　人　甲○○董事長
　　訴訟代理人　己○○
　　　　　　　　蘇二郎律師
　　複代理人　　丁○○
　　被　　　告　財政部高雄市國稅局
　　代　表　人　乙○○局長
　　訴訟代理人　丙○○
　　　　　　　　戊○○
右當事人間因營利事業所得稅事件，原告不服財政部中華民國九十年八月十七日台財
訴字第０九００００一四二八號訴願決定，提起行政訴訟。本院判決如左：
　　主  文
原告之訴駁回。
訴訟費用由原告負擔。
　　事  實
甲、事實概要：
  　緣原告民國（下同）八十七年度營利事業所得稅結算申報，原列報利息支出新臺
    幣（下同）三、五九九、九八七元，被告初查將原列報為租賃資產之土地及帳載
    待售車位及待售土地之成本，予以設算其資金利息一、四五五、八五三元，轉列
    遞延費用，核定利息支出二、一四四、一三四元。原告不服，申經復查結果，未
    獲變更；提起訴願，亦遭決定駁回；遂提起本件行政訴訟。
乙、兩造聲明：
一、原告聲明求為判決：訴願決定及原處分（含復查決定）均撤銷。
二、被告聲明求為判決：原告之訴駁回。
丙、兩造主張之理由：
一、原告起訴意旨略謂：
（一）按營利事業所得稅查核準則（下稱查核準則）第九十七條第九款對營利事業列
      報利息支出所為之限制，顯已限縮所得稅法第三十條利息支出認列之適用，有
      違憲法第十九條租稅法律主義：憲法第十九條規定人民有依法律納稅之義務，
      係指稅捐主體、稅捐客體、稅基及稅率等稅捐構成要件，均應以法律明定。主
      管機關基於法律概括授權而發布之行政命令，僅得就實施母法有關之事項予以
      規範，對納稅義務及其要件不得另為增減或創設，始符合租稅法定主義之意旨
      。按所得稅法第二十四條第一項「營利事業所得之計算，以其本年度收入總額
      減除各項成本費用、損失及稅捐後之純益額為所得額。」及同法第三十條第一
      項「借貸款之利息，其應在本營業年度內負擔者，准予減除。」是以，營利事
      業申報課稅所得額應先減除申報年度實際負擔之借貸利息。次按所得稅法第四
      十五條「稱實際成本者，凡資產之出價取得，指取得價格，包括取得之代價，
      及因取得並為適於營業上使用而支付之一切必需費用，其自行製造或建築者，
      指製造或建築價格，包括自設計、製造、建築以至適於營業上使用而支付之一
      切必要工料及費用，‧‧‧。」而原告係經營興建大樓出租出售為業，故其以
      貸款方式購置土地，自應比照上開法令，設算從取得至可適於營業使用之利息
      支出，以為取得土地之必要成本。而所謂「適於營業使用」之時點，依原告所
      營業務，其土地之適於營業使用，自應為建物興建完工可供銷售。然按查核準
      則第九十七條第九款「購買土地之借款利息，應列為資本支出，經辦妥過戶手
      續或交付使用後之借款利息，可作費用列支。但非屬固定資產之土地，其借款
      利息以遞延費用列帳，於土地出售時，作為其收入之減項。」其前項規定與所
      得稅法第四十五條及一般公認會計原則顯然相符，惟但書所述非屬固定資產之
      土地，其借款利息須以遞延費用列帳，不得列為申報年度課稅所得額之減除項
      目，而於出售時再將遞延之利息，作為收入之減項，此與前述所得稅法第四十
      五條僅就取得土地至適於營業使用之必要利息成本列為資產成本顯有相違；查
      核準則第九十七條第九款但書限縮母法之適用，顯已違首開憲法第十九條租稅
      法律主義之意旨。
（二）次按現行一般公認會計原則，以興建大樓出售或出租之營利事業其土地應行設
      算利息資本化之期間亦僅計算至完工日為止，查核準則第九十七條第九款所稱
      應遞延至出售日，與現行會計處理亦有出入。按財務會計準則公報第三號「利
      息資本化會計處理準則」第五條「對於應將利息資本化之資產，所應資本化之
      利息金額僅限於在該項資產購建期間，為支付該項資產成本所必須負擔之利息
      。換言之，此項應予資本化之利息，須為若不購建該項資產即無需負擔之利息
      。」是以，營利事業因貸款購置土地及建造房屋所發生之利息支出，自應視為
      購建資產之必要成本，然於房屋建造完竣達可使用狀態後，因已無必要之資金
      支應，故其後之利息僅屬公司之資金調度財務管理，自應作為當年度營業費用
      。惟查核準則第九十七條第九款規定，非屬固定資產之土地其利息支出應遞延
      至出售時始能列為收入之減項，顯與現行一般公認會計原則有明顯差異。
（三）再查，財政部八十六年七月二十四日台財稅第八六一九０八０五四號函說明四
      「營利事業出售非屬固定資產之土地，其出售年度已依說明二、三（即查核準
      則第九十七條第九款規定）計算截至出售時應歸屬該土地之利息支出，並自該
      土地出售收入中減除者，應不再適用本部七十五年十月十四日台財稅第七五二
      六七四０號函說明二（三）之規定，俾免重複計算減除。」依是項函釋意旨，
      則營利事業貸款購置非屬固定資產之土地所產生利息支出之認列方式有二，一
      係按查核準則第九十七條第九款自購置起設算遞延利息至出售時，並作為其土
      地收入之減項；另一方式為依財政部七十五年十月十四日台財稅第七五二六七
      四０號函釋意旨，於出售時以房地售價比例計算土地應分攤之利息支出；是以
      ，被告僅採用查核準則第九十七條第九款核定原告應行遞延之利息支出，卻未
      同時考量據財政部七十五年十月十四日台財稅第七五二六七四０號函所產生之
      不同結果，顯有違反有利不利均應注意原則。
（四）綜上所陳，被告據查核準則第九十七條第九款核定遞延原告八十七年度所列報
      之利息支出一、四五五、八五三元，於適用之法令本身顯有逾越母法之規範，
      且被告於引用法規適用，顯未對原告有利部分作斟酌，請判決如訴之聲明，以
      符法制。
二、被告答辯意旨略謂：
（一）本件原告係以興建商業大樓、國民住宅等供出租或出售為業，八十七年度申報
      利息支出三、五九九、九八七元，原核定以原告出租高雄市○○段二樓、五樓
      ，新興段二十樓、二十九樓資產之土地設算遞延利息為二、九八二、一四五元
      ，減除租金收入一、六九三、０七０元後，應遞延利息為一、二八九、０七五
      元，與原告所揭財政部八十六年七月二十四日台財稅第八六一九０八０五四號
      函釋說明五，非屬固定資產土地，如有出租情形，其出租期間借款利息，准於
      租金收入範圍內列為當期費用，其餘利息仍應予遞延之規定，並無不合；另依
      帳載待售車位、待售房屋之土地計八二八、三五五、六一０元，尚非供營業使
      用，非屬固定資產，應設算遞延利息為二、九三三、三五二元，兩者共計四、
      二二二、四二七元，依上揭查核準則第九十七條第九款但書規定，應將其借款
      利息轉列遞延費用；另查原告八十七年度已自行核算在建工程資本化利息七０
      、一八一、九三七元加計應轉列遞延費用之利息支出四、二二二、四二七元後
      ，共計七四、四０四、三六四元，因已大於可減除之利息支出七一、六三七、
      七九０元（本年度利息支出一四二、九三五、五０六元扣除地主負擔部分六九
      、一五三、五八二元，押金部分設算利息支出二、一四四、一三四元），是原
      核定以押金部分設算核定利息支出二、一四四、一三四元，與申報利息支出三
      、五九九、九八七元之差額一、四五五、八五三元予以轉列遞延費用，並無不
      合。
（二）至原告指稱查核準則第九十七條第九款但書規定限縮所得稅法第三十條利息支
      出認列之適用乙節；按所得稅法第三十條係對利息支出應本權責基礎認定及約
      載利率如何認定所作規範，與查核準則第九十七條第九款係對借款利息按其資
      產性質之不同，其認列利息支出的時點亦異所作之規定，其本質上仍有不同，
      並未限縮母法之適用，原告所述，係誤解法令。
（三）綜上所述，原告之訴顯無理由，請予判決駁回。
　　理  由
一、按「營利事業所得之計算，以其本年度收入總額減除各項成本費用、損失及稅捐
    後之純益額為所得額。」所得稅法第二十四條第一項定有明文。次按「購買土地
    之借款利息，應列為資本支出，經辦妥過戶手續或交付使用後之借款利息，可作
    費用列支。但非屬固定資產之土地，其借款利息以遞延費用列帳，於土地出售時
    ，作為其收入之減項」查核準則第九十七條第九款亦有明文。又「按營利事業所
    得稅結算申報查帳準則，為稅捐主管官署依據有關法令訂立之章則，俾承辦人員
    執行職務有所遵循，除非有違反、變更或牴觸法律之情形，自應承認其效力。」
    改制前行政法院即現在之最高行政法院五十五年度判字第二五七號判決可資參照
    。
二、原告八十七年度營利事業所得稅結算申報，原列報利息支出三、五九九、九八七
    元，被告初查將原告列報租賃資產之土地及帳載待售車位及待售土地之成本，予
    以設算其資金利息一、四五五、八五三元，轉列遞延費用後，核定利息支出二、
    一四四、一三四元之事實，有原告八十七年度營利事業所得稅結算申報書、課稅
    資料歸戶清單、在建工程明細表、存貨明細表、各戶成本明細表、待售房地表、
    財產目錄明細表、土地使用情形明細表、土地銷售明細表、被告核定通知書等附
    於原處分卷可稽，且為兩造所不爭，堪信為真實。
三、經查，本件原告係以興建商業大樓、國民住宅等建物供出租或出售為業，則其購
    入土地自係為興建房屋出售，故所買入土地即非屬固定資產；又購入土地，其上
    房屋雖已興建完成，惟尚未出售，則關於土地之借款，依前開規定自應計算利息
    並予遞延，至出售時作為其收入之減項。是被告以原告八十七年度申報利息三、
    五九九、九八七元，其中出租高雄市○○段二樓、五樓，新興段二十樓、二十九
    樓資產之土地，非屬固定資產，設算遞延利息為二、九八二、一四五元，減除租
    金收入一、六九三、０七０元後，應遞延利息為一、二八九、０七五元，即以其
    成本為基礎，予以計算借款利息轉列遞延費用，尚非無據，且無重複計算之情形
    ；另依原告帳載待售車位、待售房屋之土地計八二八、三五五、六一０元，並非
    供營業使用，非屬固定資產，應設算利息二、九三三、三五二元。以上合計四、
    二二二、四二七元，將其借款利息轉列遞費用，並無不合。核與財政部八十六年
    七月二十四日台財稅字第八六一九０八０五四號函釋「．．．五、非屬固定資產
    之土地，如有出租之情形，其出租期間之借款利息，准於該土地租金收入範圍內
    ，列為當期費用，其餘利息仍應依查核準則第九十七條第九款但書規定辦理。」
    意旨相符。又原告係出租前開資產土地，非出售固定資產之土地，核與前開函釋
    「．．．四、營利事業出售非屬固定資產之土地，其出售年度已依說明二、三計
    算截至出售時應歸屬該土地之利息支出，並自該土地出售收入中減除者，應不再
    適用本部七十五年十月十四日台財稅第七五二六七四０號函說明二（三）之規定
    ，俾免重複計算減除。．．．」不同，是原告主張被告僅採用查核準則第九十七
    條第九款核定原告應行遞延之利息支出，卻未同時考量財政部七十五年十月十四
    日台財稅第七五二六七四０號函所產生之不同結果，顯有違反有利不利均應注意
    原則云云，容有誤解。
四、又原告主張系爭租賃資產之土地係屬固定資產，由營業報告書、促銷宣傳單可資
    證明云云；惟查，原告所提八十二年度營業報告書內容，概略為公司概況、組織
    概況、營業概況、業務檢討及展望及新興案興建計劃書（興建計劃、產銷計劃）
    ，依其內容無法窺知前開土地即係作為固定資產，又未提出具體證明系爭出租資
    產（高雄市○○段二樓、五樓及新興段二十樓、二十九樓資產之土地），原興建
    計劃即規劃為專供出租業務之文件，亦即系爭資產自始即擬為固定資產之證明文
    件；至另提供八十四年六月十二日董事會議事錄，固有討論五福商業廣場五樓辦
    公室出租事宜，惟究係原商品於未出售前之出租，或係其所主張之固定資產出租
    ，並未具體說明，亦尚非屬原興建計劃即規劃為專供出租業務之文件，自難認系
    爭租賃資產之土地係屬固定資產，是原告此部分主張，尚非可採
五、綜上所述，原告八十七年度營利事業所得稅結算申報，原列報利息支出三、五九
    九、九八七元，被告初查將其中租賃資產之土地及帳載待售車位及待售土地之成
    本，予以設算其資金利息一、四五五、八五三元，轉列遞延費用後，核定利息支
    出二、一四四、一三四元，並無不合；復查決定、訴願決定均予維持，核無違誤
    。原告起訴意旨求為撤銷，為無理由，應予駁回。
據上論結，本件原告之訴為無理由，爰依行政訴訟法第一百九十五條第一項後段、第
九十八條第三項前段，判決如主文。
中　　　華　　　民　　　國    九十一　　年　  　八　　　月　　  二十　　日
                              高雄高等行政法院第三庭
                                          審判長法官   江幸垠
　      　　　　　　　　　　　            法      官   林石猛
     　   　　　　　　　　　　　          法      官   戴見草
右為正本係照原本作成。
如不服本判決，應於判決送達後二十日內向本院提出上訴書狀，其未表明上訴理由者
，應於提起上訴後二十日內向本院提出上訴理由書（須按對造人數附繕本）；如於本
判決宣示或公告後送達前提起上訴者，應於判決送達後二十日內補提上訴理由書（須
附繕本）。未表明上訴理由者，逕以裁定駁回。
提起上訴應預繳送達用雙掛號郵票七份（每份三十四元）。
中　　　華　　　民　　　國    九十一　　年　  　八　　　月　　  二十　　日
                                          法院書記官   嚴寶明
